臺灣高等法院民事裁定
109年度抗字第1288號
抗  告  人  翁女喬
相  對  人  新家坡NO.7玉山官邸管理委員

法定代理人  邢運康
上列當事人間確定執行費用額聲明異議事件，抗告人對於中華民
國109年9月2日臺灣桃園地方法院109年度執事聲字第61號裁定提
起抗告，本院裁定如下：
    主      文
原裁定及原法院司法事務官所為處分確定抗告人應負擔之執行費
用額超過新臺幣肆拾捌萬伍仟柒佰陸拾捌元本息部分均廢棄。
上開廢棄部分，相對人之聲請駁回。
其餘抗告駁回。
抗告費用由相對人負擔十分之四，餘由抗告人負擔。
    理      由
一、本件相對人執本院106年度上易字第189號確定判決（原審為
    原法院105年度訴字第1008號，下稱第1008號）為執行名義
    （下稱系爭執行名義），聲請命抗告人按第1008號判決附件
    所示材料及施工規範，更換其所有門牌號碼桃園市○○區○○○
    街000巷0號房屋（下稱系爭房屋）之屋瓦（下稱系爭工程）
    ，經原法院民事執行處（下稱執行法院）以107年度司執字
    第13006號受理，因抗告人未自動履行，乃定於民國108年11
    月6日命相對人依其於民國108年8月1日陳報之工作計畫書（
    見司執卷第201-211、219-221頁）代履行系爭工程（見司執
    卷第244-247頁），並命建築師監督施工。相對人於108年12
    月3日執行完畢（見司執卷第263-266、280頁）後，依強制
    執行法第29條第1項規定聲請確定執行費用額，經執行法院
    以109年度司執聲字第5號裁定抗告人應負擔之執行費用額確
    定為新臺幣（下同）81萬0750元本息（下稱原處分），抗告
    人對之提出異議，原法院於109年9月2日裁定駁回（下稱原
    裁定）。抗告人不服，提起抗告。　
二、按依執行名義，債務人應為一定行為而不為者，執行法院得
    以債務人之費用，命第三人代為履行，為強制執行法第127
    條第1項所明定。而強制執行之費用，以必要部分為限，由
    債務人負擔，並應與強制執行之債權同時收取，前項費用，
    執行法院得命債權人代為預納；債權人因強制執行而支出之
    費用，得求償於債務人者，得準用民事訴訟法第91條之規定
    ，向執行法院聲請確定其數額，強制執行法第28條、第29條
    第1項定有明文。又按執行必要費用者，指因實施強制執行
    所支出之必要費用，如測量費、鑑定費、登報費、保管費、
    協助執行人員之差旅費等，強制執行須知第3條第4項亦有明
    文。　
三、查本件執行法院因抗告人未依限自動履行，而命相對人依其
    108年8月1日陳報之工程工作計畫書、報價單、估價單代履
    行系爭工程，所生必要費用由抗告人負擔（見司執卷第228-
    232、237-239、244-247頁）。相對人委請吉泰企業社代履
    行完成後，聲請確定本件執行費用額為81萬0750元，固提出
    屋瓦工程工作計畫書、曹中誌建築師事務所之屋瓦換新工程
    委託監造報價單、吉泰企業社工程簡式估價單、曹中誌建築
    師事務所收據、匯款申請書、執行費用收據、統一發票、現
    場照片、工程竣工報告書為證（見司執卷第202-211頁、司
    執聲卷第6-18頁），惟抗告人除未爭執桃園市結構技師公會
    現場履勘費用1萬元、員警現場履勘出勤費用800元外，抗辯
    ：吉泰企業社之屋瓦工程、鷹架工程、廢棄物處理費用金額
    過高，其中5號房屋屋瓦並無拆除之必要，另建築師之監造
    服務費並非執行必要費用等語。查：
　㈠相對人於第1008號事件審理中所提吉泰企業社出具之概算表
    （下稱系爭概算表）估算系爭工程費用為12萬6295元（見本
    院卷第63頁），於108年3月25日向執行法院陳報工作計畫書
    列載監造費用6萬9300元、施工費用57萬4350元，合計64萬3
    650元（見司執卷第137-151頁），於108年4月15日陳報工作
    計畫書列載監造費用8萬3000元、施工費用57萬4350元，合
    計65萬7350元（見司執卷第155-167頁），又於108年8月1日
    陳報工作計畫書列載監造費用9萬9600元、施工費用70萬035
    0元，合計79萬9950元（見司執卷第201-211頁），費用總額
    一再增加。惟相對人於執行程序中提出之吉泰企業社工程簡
    式估價單僅記載「鷹架假設工程1式」、「屋瓦工程（含拆
    除舊瓦、鋪防水毯及蓋新瓦）1式」、「垃圾清運（含吊車
    費用、及採用合法廠商）1式」（見司執卷第148、165、210
    頁），並無工程細項，亦無各項材料、工資、數量、單價可
    供核實，對照其於第1008號事件審理中提出之103年7月19日
    吉泰企業社工程簡式估價單記載各項工程及其單價、調整單
    價（見本院卷第176頁），計價方式顯不相同。且經原法院
    司法事務官及本院通知相對人、吉泰企業社陳報上開3份工
    程簡式估價單與103年7月19日估價單按實際施作數量計價者
    不同之原因，及系爭工程實際完工結算數量（見司執聲卷第
    19頁、本院卷第67頁），其等僅回覆：103年報價較低係因
    大量議價、費用分擔及人工效率，低於單戶施工成本，108
    年執行時其並無義務以相同方式報價，且除吉泰企業社外並
    無其他廠商願意承包施作等語（見司執聲卷第23頁正反面、
    本院卷第88-90頁），但始終未陳明執行費用估價方法之依
    據及系爭工程完工結算之實際施作數量。復經本院函詢監造
    單位曹中誌建築師事務所，該所提出之工程監造日報表亦未
    記載每日施工數量，工程竣工報告表亦未記載竣工數量及結
    算金額（見本院卷第293-351頁），則相對人主張執行系爭
    工程所支出之必要費用為79萬9950元云云，自難全數採信。
　㈡本件執行費用金額判斷如下：
　⒈屋瓦工程費用部分：
　⑴拆除舊瓦部分（含系爭房屋及5號房屋）：
　　依曹中誌建築師事務所函覆本院之工程監造日報表記載拆除
    原有屋瓦工程係於108年11月8日至10日進行，每日出工6工
    ，合計18工（見本院卷第299-303頁），而拆除工資單價參
    考工程會公共工程價格資料庫收錄108年度小工平均單價為1
    691元（見本院卷第363-364頁），依此計算此項拆除舊瓦所
    需之費用為3萬0438元【計算式：1,691×18＝30,438】。
　⑵鋪設防水毯及新瓦部分：　
　①防水毯材料費用部分，依相對人於第1008號審理中所提概算
    表記載系爭房屋屋頂需鋪設防水毯之數量為16坪（見本院卷
    第63、109頁），約為52.89平方公尺。防水毯材料單價參考
    工程會公共工程價格資料庫108年度平均價格為每平方公尺3
    06元（見本院卷第365-366頁），故此項必要費用約為1萬61
    84元【計算式：306×52.89＝16,184，元以下四捨五入】。
　②平板瓦材料費用部分，工程會公共工程價格資料庫並未收錄
    平均價格可參，爰依相對人於第1008號審理中所提概算表記
    載系爭房屋屋瓦面積16坪之修繕費用為11萬9660元（見本院
    卷第63頁），參以吉泰企業社103年7月19日工程簡式估價單
    所載屋瓦工程原為每坪3000元調整為2900元（見司執卷第17
    6頁），本件既僅系爭房屋1戶進行施工，並無調整價格之理
    由，故按上開比例回復為原價計算此項費用為12萬3786元【
    計算式：119,660÷（2900/3000）＝123,786，元以下四捨五
    入】。
　③鋪設工資部分（含系爭房屋及5號房屋），由監造日報表可知
    鋪設屋瓦工程於108年11月13日至16日進行，分別出工6工，
    合計24工（見本院卷第309-315頁），參考工程會公共工程
    價格資料庫關於108年度鋪設屋瓦技術工之平均價格為每工
    單價2400元，故此項鋪設工資需要5萬7600元【計算式：24×
    2,400＝57,600】。
　⑶綜上合計屋瓦工程費用為22萬8008元【計算式：30,438＋16,1
    84＋123,786＋57,600＝228,008】，加計營業稅5％則以23萬940
    8元（元以下四捨五入）為可採，相對人逾此範圍之主張則
    無可取。　
　⑷抗告人雖抗辯：系爭房屋屋頂鋪設防水毯並無拆除5號房屋屋
    瓦之必要云云。惟查，第1008號判決附件之施工規範確有包
    含防水毯收邊折起並使用塑膠壓條之工項（見司執卷第13頁
    ），而相對人已在108年8月1日工作計畫書詳細說明：系爭
    房屋屋頂鋪設防水毯，須與在5號房屋斜陡坡屋頂相接處折
    起、收邊，而防水毯係鋪設於屋瓦之下，故須先拆除5號房
    屋交接面之屋瓦，又該屋瓦工法係由下往上以螺絲1片1片固
    定，故須由上往下逐片拆除始能施作系爭房屋之防水毯折邊
    ，俟將之折起、收邊並使用塑膠壓條完成後，再將5號房屋
    屋瓦重鋪回復原狀等情（見司執卷第203、220-221頁），堪
    認此項拆除再鋪回5號房屋陡坡面屋瓦之工資費用如不支出
    ，則鋪設系爭房屋防水毯之執行程序難以進行，故應認屬執
    行必要費用（最高法院102年度台抗字第1100號裁定意旨參
    照）。至於抗告人所提對話錄音談論內容係關於瓦片破損可
    以單片修補（見本院卷第31頁之錄音光碟及譯文），並非關
    於防水毯收邊固定須拆除相鄰屋瓦之事，自無從據此錄音內
    容認定5號房屋屋瓦拆除及回復工資費用並非必要。抗告人
    此部分抗辯並無足取。
　⒉鷹架（施工架）工程費用部分：
　　由曹中誌建築師事務所函覆本院之施工現場照片及相對人之
    陳報可知，系爭房屋正面搭設施工架26.5框、背面施工架29
    .5框，每框高1.725公尺、寬1.829公尺（見本院卷第43、35
    5-359、399-413頁），則系爭房屋正面、背面搭設施工架之
    面積約為176.68平方公尺【計算式：1.725×1.829×（26.5＋2
    9.5）≒176.68】。參以工程會公共工程價格資料庫關於108
    年度施工架、防塵網之平均單價分別為每平方公尺382元、2
    8元（見本院卷第361-362頁），則系爭工程之施工架費用為
    7萬2439元【計算式：（382＋28）×176.68＝72,439，元以下
    四捨五入】。又施工工資部分，依工程監造日報表記載施工
    架係於108年11月6日、7日搭設、12月2日拆除，分別出工10
    工、8工、5工，合計23工（見本院卷第295、297、349頁）
    ，參以工程會公共工程價格資料庫關於108年度施工架工資
    平均價格為每工2513元（見本院卷第361-362頁），則搭設
    及拆除施工架之工資費用為5萬7799元【計算式：23×2,513＝
    57,799】。合計此項施工架工程之必要費用為13萬0238元，
    加計營業稅5％後為13萬6750元（元以下四捨五入），相對人
    逾此範圍之聲請即非可取。
　⒊廢棄物處理費用部分：
　⑴吊車費用：　
　　查系爭工程有於108年11月13日使用吊車機具吊運拆除工程
    之廢棄物（見本院卷第309頁之工程監造日報表、第49頁之
    抗告人所提照片），而系爭工程之營建廢棄物實際清運數量
    為4.59噸（見司執卷第283頁之妥善再利用完成證明書），
    估計一台15噸吊車及操作手於半工時間內應可完成清運。參
    以工程會公共工程價格資料庫關於15噸吊車於108年度之平
    均價格為每天9109元、操作手工資為每天2130元（見本院卷
    第371-374頁），故此項吊車費用約為5620元【計算式：（9
    ,109＋2,130）×0.5＝5,620，元以下四捨五入】，加計營業稅
    後為5901元。
　⑵廢棄物清運費用：
　  查系爭工程之營建廢棄物係於108年12月23日載運至再利用
    者機構，以3車次每次載運4立方公尺之廢棄物（見司執卷第
    284-286頁反面之事業廢棄物再利用管制遞送三聯單、地磅
    單），則依工程會公共工程價格資料庫關於108年度棄土區
    費用平均價格每立方公尺194元（見本院卷第381-382頁）計
    算所需費用為2328元【計算式：12×194＝2328】。又該廢棄
    物係運送至位於桃園市○○區○○路000號之營建廢棄物處理公
    司（見司執卷第283頁之管制三聯單），以Google地圖計算
    系爭房屋工區至上開地址距離約29.3公里，路程約需時35分
    鐘（見本院卷第375頁），來回70分鐘，加傾卸及過磅作業3
    0分鐘，合計100分鐘即1.7小時，3車次需5.1小時。再參工
    程會公共工程價格資料庫之108年度平均價格，1台15噸傾卸
    貨車1小時單價為1103元、駕駛1小時工資為291元（見本院
    卷第377-380頁），故清運5.1小時之總價應為7109元【計算
    式：（1103＋291）×5.1＝7109】。故此項費用合計為9437元
    。
　⑶綜上，廢棄物處理費用合計為1萬5057元，加計營業稅5％為1
    萬5810元（元以下四捨五入），應屬合理，相對人逾此範圍
    之聲請則非可採。　　　　
　⒋監造費用部分：
　  相對人108年4月15日、108年8月1日工作計畫書均以每日830
    0元計算監造費用，惟監造日數由最少10日增加為最少12日
    （見司執卷第161、206頁）。查108年8月1日工作計畫書僅
    增加5號屋瓦拆除工作，並無其他新增工項，難認108年8月1
    日工作計畫書增加監造日數2日為必要。且系爭工程實際自1
    08年11月6日至10日、13日至16日完工，共10個工作天（見
    本院卷295-303、309-315、349頁之工程監造日報表及第353
    頁光碟內存照片檔），則監造日數應以10天即8萬3000元為
    必要，逾10日之建造費用則非必要。至抗告人雖抗辯監造費
    用並非執行必要費用云云，惟抗告人自承其顧慮施工方法不
    安全將造成意外發生，損及屋瓦及人命安全（見司執卷第12
    7-128頁），又抗辯吉泰企業社誠信、能力不足（見司執卷
    第171-173頁），則相對人依執行法院107年12月13日通知陳
    報監工專業人士及所需費用（見司執卷第117頁），並依執
    行法院命令由建築師在場監督吉泰企業社之施工過程是否符
    合系爭執行名義，並確保其施工品質及安全（見司執卷第26
    3頁反面），自堪認此監造費用為執行系爭工程所必要，抗
    告人此部分抗辯並非可採。　　
　⒌綜上，系爭工程之執行必要費用為屋瓦工程費用23萬9408元
    、鷹架工程費用13萬6750元、廢棄物清運處理費用1萬5810
    元、監造服務費用8萬3000元，及抗告人不爭執之桃園市結
    構技師公會現場履勘費用1萬元、員警出勤費用800元，合計
    為48萬5768元。
四、綜上所述，本件應由抗告人負擔之執行費用金額確定為48萬
    5768元，及自原處分送達抗告人之翌日起，加給按法定利率
    計算之利息，相對人逾此範圍之請求，洵屬無據。就超過上
    開應予准許部分之費用，原處分命抗告人負擔，即有未洽，
    原裁定駁回抗告人對原處分此部分之異議，亦有未合，抗告
    人求予廢棄，為有理由。至上開應予准許部分，原處分命抗
    告人負擔費用，核無違誤，原裁定駁回抗告人對於原處分此
    部分之異議，亦無不合，抗告論旨指摘原裁定此部分不當，
    聲明廢棄，為無理由。
五、據上論結，本件抗告為一部有理由、一部無理由，爰裁定如
    主文。 
中　　華　　民　　國　 110  　年　　1　　 月　　29　　日
                  民事第二十五庭
                        審判長法  官  謝碧莉
                              法  官  陳月雯
                              法  官  林晏如
正本係照原本作成。
不得再抗告。
中　　華　　民　　國　　110 　年　　2 　　月　　1 　　日

    　　　　　　　　　　　　　書記官  簡維萍